【裁判字號】    89,易,2237
【裁判日期】    891006
【裁判案由】    傷害
【裁判全文】
臺灣臺中地方法院刑事判決                        八十九年度易字第二二三七號
    公  訴  人  台灣台中地方法院檢察署檢察官
    被      告  丙○○
                乙○○
                甲○○
                丁○○○
右列被告因傷害案件，經檢察官提起公訴（八十九年度調偵字第二二九號），本院判
決如左：
    主  文
丁○○○傷害人之身體，處拘役參拾日，如易科罰金，以參佰元折算壹日。
丙○○、乙○○共同傷害人之身體，各處拘役參拾日，如易科罰金，均以參佰元折算
壹日。
甲○○無罪。
    事  實
一、丁○○○與丙○○、乙○○係鄰居關係，平日即時因細故迭生嫌隙。民國（下同
    ）八十八年八月二十五日十四時許，丁○○○路過丙○○、乙○○所有位在台中
    市○○路○段三七巷四十號住處後院時，丁○○○與丙○○各基於傷害人身體之
    犯意，互相拉扯，適在上揭地點前院之乙○○耳聞二人拉扯時之爭執聲，因而趕
    赴現場，見上開情狀，竟與翁美玲基於共同傷害人身體犯意之聯絡，由乙○○抓
    住丁○○○之雙手，由翁美玲持石頭擊傷丁○○○之頭部，致丁○○○受有左額
    頭瘀腫傷八乘六公分、左前臂表皮傷六乘○．三公分、右前臂表皮傷三乘○．三
    公分、左頭頂腫傷三乘三公分之傷害；丙○○受有左下唇瘀傷及左臉擦傷、兩側
    上肢抓傷、左前胸擦傷之傷害。
二、案經丁○○○與丙○○訴由台中市警察局第四分局移送臺灣臺中地方法院檢察署
    檢察官偵查起訴。
    理  由
一、訊據被告丁○○○、丙○○及乙○○均矢口否認有為上揭犯行，被告丁○○○辯
    稱：當天經過被告丙○○家後院時，丙○○無緣無故就拿石頭丟伊，又拉伊的頭
    髮，並無打丙○○，亦未與之發生拉扯云云；被告丙○○辯稱：並未打被告丁○○○，是丁○○○用石頭要打伊，伊先閃過後抓住丁○○○的手要反抗時，丁○○○又將之壓在牆壁云云；被告乙○○則辯稱：當時聽到其妻即被告丙○○之叫
    聲，從前院跑至後院後，僅架開他們，並未拉住丁○○○的手讓丙○○打云云。
    惟查：
（一）被告丙○○於本院審理時曾坦承：「（問：當天情形如何？）當天下午二點多
      ，我去後院拿盆子，她拿石頭要丟我，我有閃過，後來就互相拉扯．．。」「
      （問：對被告丁○○○之驗傷單有何意見？）我也有被她打，她手上的傷應該
      是拉扯的，．．。」（均見本院八十九年七月三十一日訊問筆錄）等語明確；
      證人戊○○○於本院審理時結證稱：「（問：有無在八十八年八月二十五日下
      午二時許看到被告等在拉扯？）我當天本來在家裡看電視，聽到外面有人在大
      小聲，我門一打開，有看到三個人在拉扯，當時沒有看到甲○○，我就跟他們
      說大家都是鄰居不要這樣子，後來他們就分開了，我也就進去了，不過我沒有
      走近看他們拉扯的情形，之後大概傍晚時，丁○○○就到我家抱怨給我聽，他
      額頭附近有受傷瘀血。」（見本院八十九年八月十八日訊問筆錄）等語明確。
      另被告丁○○○於八十八年八月二十五日確實因本件糾紛受有傷害，有行政院
      衛生署台中醫院所出具之診斷證明書及被告丁○○○於八十八年八月二十五日
      至該院就診之病歷影本各乙紙附卷可稽。且依卷附之現場照片二幀所示（偵查
      卷第十三頁），被告丙○○、乙○○與被告丁○○○確有發生拉扯，復參以被
      告丁○○○受有左額頭瘀腫傷八乘六公分、左前臂表皮傷六乘○．三公分、右
      前臂表皮傷三乘○．三公分、左頭頂腫傷三乘三公分之傷害，其所受傷害均係
      在頭前額及手臂部位一情，是被告丁○○○指稱上開傷勢係因遭被告乙○○拉
      其手時，被告丙○○以石頭擊傷之情，應堪採信。
（二）被告丁○○○雖辯稱：伊未打被告丙○○，亦未與之發生拉扯云云。然查，證
      人戊○○○於本院審理時結證稱：有看見被告丁○○○、丙○○及乙○○在拉
      扯。且依卷附之現場照片以觀（偵查卷第十三頁下幀），被告丁○○○確有與
      被告丙○○發生拉扯，而被告丙○○於八十八年八月二十五日確實因本件糾紛
      受有傷害，亦有私立孫中山醫學院附設孫中山先生紀念醫院所出具之診斷證明
      書及被告丙○○於八十八年八月二十五日至該院就診之病歷影本各乙紙附卷可
      稽。是被告丙○○之傷勢，係被告丁○○○與之爭執時拉扯所致，亦堪認定。
      是被告等上開所辯，無非避重就輕之詞，不足採信。是被告等罪行，應堪認定
      。本件事證明確，應依法論科。
二、核被告丁○○○、丙○○及乙○○三人所為，均係犯刑法第二百七十七條第一項
    之傷害罪。被告翁美玲與被告乙○○間，就上開犯行有犯意聯絡及行為分擔，為
    共同正犯。爰審酌被告丁○○○、丙○○及乙○○三人係鄰居，不思和睦共處，
    反僅因細故迭起爭執進而訴諸肢體衝突，暨渠等犯罪之動機、目的、手段、犯罪
    時所受之刺激、被告丁○○○、丙○○二人均因本案互毆之行為受有傷害，渠等
    所受傷害程度及犯後態度等一切情狀，分別量處如主文所示之刑，並均諭知易科
    罰金之折算標準，以示懲儆。
貳、無罪部分：
一、公訴意旨略以：被告甲○○與被告丁○○○係鄰居關係，惟渠等相處並不和睦。
    於八十八年八月二十五日十四時，被告丁○○○路過被告丙○○台中市○○區○○路一段三七巷四十號住處後院，被告丁○○○、丙○○二人即基於傷害人身體
    之犯意，互相發生拉扯。被告乙○○、甲○○分別自屋前及屋內聽聞後院有吵雜
    聲，隨即趕到後院。未料被告乙○○、甲○○二人亦基於傷害人身體之犯意聯絡
    ，由被告乙○○、甲○○分別抓住被告丁○○○之左、右手，由被告丙○○持石
    頭擊傷被告丁○○○之頭部等處，致被告丁○○○受有左額頭瘀腫傷八乘六公分
    、左前臂表皮傷六乘○．三公分、右前臂表皮傷三乘○．三公分、左頭頂腫傷三
    乘三公分之傷害。因認被告甲○○涉有刑法第二百七十七條第一項之傷害罪嫌。
二、按犯罪事實應依證據認定之，無證據不得推定其犯罪事實；不能證明被告犯罪或
    其行為不罰者，應諭知無罪之判決。刑事訴訟法第一百五十四條、第三百零一條
    第一項分別定有明文。又認定不利於被告之事實，需依積極證據，茍積極證據不
    足為不利於被告事實之認定時，即應為有利於被告之認定，更不必有何有利之證
    據；再告訴人之告訴係以使被告受刑事訴追為目的，是其陳述是否與事實相符，
    仍應調查其他證據以資審認（最高法院三十年上字第八一六號、五十二年台上字
    第一三○○號判例意旨參照），而刑事被告依法不負自證無罪之義務，故在別無
    積極證據之情形下，自難僅以告訴人之指訴逕為認定被告有罪之依據。本件公訴
    人認被告甲○○涉有傷害罪嫌，無非係以告訴人即同案被告丁○○○之指述及卷
    附診斷證明書為論據。然訊據被告甲○○則堅詞否認有為任何傷害犯行，辯稱：
    當天伊在樓上聽到伊母親丙○○之叫聲後就到現場，但並未抓告訴人丁○○○的
    手，伊僅站在門邊叫伊母親丙○○及父親乙○○趕快進來等語。經查：同案被告
    丙○○、乙○○在警訊、偵查及本院審理時均陳稱：被告甲○○當時僅站在門處
    要渠等回去屋內，並未參與上開拉扯（見偵查卷第十九頁背面、第四十頁正面及
    本院八十九年七月三十一日訊問筆錄）；證人呂國昀即被告甲○○之妹於警訊及
    本院審理時亦證稱：被告甲○○當時僅站在後門邊叫伊父親及母親回去屋內（見
    偵查卷第十二頁背面、本院八十九年七月三十一日訊問筆錄）等語明確；又證人
    戊○○○於本院審理時亦結證稱：「（問：有無在八十八年八月二十五日下午二
    時許看到被告等在拉扯？）我當天本來在家裡看電視，聽到外面有人在大小聲，
    我門一打開，有看到三個人在拉扯，當時沒有看到甲○○．．。」（見本院八十
    九年八月十八日訊問筆錄）等語明確，且依卷附之當日爭執之照片以觀，亦未有
    被告甲○○。是綜上諸情，被告甲○○上開所辯，尚可採信。此外，除被告丁○○○之指訴外，復查無積極證據足證被告甲○○有何傷害犯行，自應為無罪之諭
    知。
據上論斷，應依刑事訴訟法第二百九十九條第一項前段、第三百零一條第一項，刑法
第二百七十七條第一項，第二十八條、第四十一條，罰金罰鍰提高標準條例第一條前
段、第二條，判決如主文。
中      華      民      國      八十九      年      十      月    六    日
                                臺灣臺中地方法院刑事第二庭
                                    法  官    劉  麗  瑛
右正本證明與原本無異。
如不服本判決，應於送達後十日內向本院提出上訴狀 （須附繕本） ，上訴於台灣高
法院台中分院。
                書記官
中      華      民      國      八十九      年      十      月    六    日
附錄論罪科刑法條
刑法第二百七十七條第一項
傷害人之身體或健康者，處三年以下有期徒刑、拘役或一千元以下罰金。


司法院資訊處製作；財團法人民間司法改革基金會備份。
